臺灣桃園地方法院刑事判決　　　　　　　　　　　　　　九十年度自字第二三七號
　　自　訴　人　己○○
　　即反訴被告
　　被　　　告　甲○○
　　即　反訴人
右列當事人因傷害案件，經自訴人提起自訴及被告提起反訴，本院判決如左︰
    主  文
己○○、甲○○傷害人之身體，各處拘役貳拾日，如易科罰金，均以參佰元折算壹日
。
    事  實
一、己○○、甲○○二人均為桃園縣龜山鄉大慶蓮莊社區之住戶，己○○並為該社區
    第六屆之管理委員會主任委員，因該社區住戶對第七屆管理委員會委員改選有爭
    議，甲○○與其他住戶乃發起住戶連署召開社區住戶大會活動，而於民國九十年
    十二月十八日晚上七時起，在該社區地下一樓之媽媽教室舉行，當晚甲○○與其
    他住戶已先行到場，並坐於會場內聊天、觀看簽署情形，至同晚七時五十分許，
    己○○與丁○○一起至簽署會場觀看，己○○並帶相機欲拍攝簽署現場之情形，
    甲○○見己○○持相機拍照，即出言制止己○○對其拍照，並與己○○發生口角
    ，此時甲○○即拿取桌上盛有熱茶之茶杯，將熱茶往己○○潑去，而潑到己○○
    右臉頰及右頸部位置，此時己○○亦不甘示弱，出手毆打甲○○左臉頰一巴掌（
    未成傷），並拿起桌上之銅質印台往甲○○方向擊去，甲○○見狀速以其雙手去
    阻擋，致其左腕受有五×二公分瘀傷、右腕受有一×二公分之瘀傷，己○○於同
    晚十時許返家，亦發現其右臉頰、右頸位置有紅熱不適，而至桃園縣龜山鄉○○
    路之大明醫院就診，經醫師診斷其右臉頰、右頸位置受有一度灼傷之傷害。
二、案經己○○向本院提起自訴。
    理  由
壹、本訴部分：
一、訊據被告甲○○對於右揭犯罪事實，固坦承有於右揭時、地，因阻止自訴人己○○對其拍相而與自訴人發生口角，並拿起桌上茶杯往自訴人潑茶水，惟辯稱當時
    是因其背壁無路退躲，一時情急拿起桌上水杯向自訴人相機鏡頭潑去，以阻止自
    訴人攝影，其並無故意傷害自訴人之意思，且杯中飲水放置桌上已有數小時，加
    以注入杯中待飲亦有相當時間，其熱度不高，依理絕對不可能傷害肌膚，且自訴
    人提出之診斷書之診斷欄僅記載「灼傷」，對受傷部位大小未詳載明確，診斷書
    亦僅蓋丙○○○○職章，既無執業證號，亦無負責人即院長簽章，其真實性不無
    疑義云云，並請求傳喚證人乙○○、庚○○作證。經查：
    （一）被告於前開連署會場，拿起桌上盛裝茶水之玻璃杯往自訴人潑一節，業據
          被告坦承不諱，並經自訴人指述，證人丁○○、乙○○分別於本院九十一
          年一月二十八日、五月二十三日訊問時證述在卷，堪認此為真實，則本案
          之關鍵即在被告所潑之茶水是否確致自訴人受傷。
    （二）自訴人於案發當晚十時許返家，發現其右臉頰、右頸位置有紅熱不適，而
          至桃園縣龜山鄉○○路之大明醫院就診，經醫師診斷其右臉頰、右頸受有
          一度灼傷，並由診治醫師張永誠出具診斷證明書，此有自訴人所提出之診
          斷證明書在卷可稽，並據證人即診治醫師張永誠於本院九十一年七月二日
          到庭結證屬實，其並稱自訴人所受的傷看起來紅紅的，就像我們一般曬太
          陽一樣曬的紅紅的，一度灼傷是會有些起水泡，但是自訴人沒有起水泡，
          自訴人當時主述是開水燙傷的，依照伊的判斷發生的時間應該是不久，因
          為這種傷一、二天就會好了，因為沒有起水泡，而燙傷患者何時去看診，
          要看病人之需要，有時候是為了要診斷證明書或是因為痛才去就診，所以
          很難判斷燙傷是否能夠拖延三個小時再去看診等語，堪認自訴人之右臉頰
          、右頸確受有一度灼傷，被告所辯稱自訴人所提出之診斷證明書有前揭疑
          義，尚屬其個人之臆測，不足採信。
    （三）又自訴人與被告間並無宿怨，僅是因一時口角而發生本案糾紛，自訴人應
          無自行製造傷害而誣指被告之必要，且現場之茶水、杯子均係由證人葉崑
          宏所提供，依證人戊○○於本院九十一年五月二十三日所述，其係於將近
          七點才將茶水拿到樓下去，而本案發生之時間依被告於當日晚上八時三十
          五分許向桃園縣警察局龜山分局迴龍派出所報案，其稱案發時間為十九時
          五十分（有桃園縣警察局龜山分局九十一年二月二十日山警分刑字第０一
          五七五號函所檢附之桃園縣警察局受理各類案件紀錄表附卷可稽）判斷，
          該茶水是否已完全冷卻而無致人受到一度灼傷之可能，顯有疑義，而觀之
          被告於本院九十一年一月二十八日所提出之現場照片，現場所使用之茶杯
          有透明玻璃杯與白色塑膠杯二種（此並經證人戊○○即提供茶水、杯子之
          住戶於本院九十一年五月二十三日訊問時證述在卷），其中一位面向鏡頭
          之女子，其雙手各持有一個杯子，右手所持的為玻璃杯，左手所持為塑膠
          杯，依一般經驗判斷，一個人同時會持有二個杯子，除了是杯內所裝之飲
          料不同外，即是因其中一杯飲料之溫度較高，而另持一杯溫度較低之飲料
          飲用，再詳觀該女子持杯子之姿勢，其右手是以大拇指、拇指及中指握在
          玻璃杯之上緣（無茶水之位置），左手則五指完全握住茶杯而正在飲水，
          足認該玻璃杯所裝茶水之溫度應是仍會燙手，現場所放置之茶水確仍足使
          人受到一度灼傷，被告所辯杯中飲水放置桌上已有數小時，加以注入杯中
          待飲亦有相當時間，其熱度不高，依理絕對不可能傷害肌膚云云，尚不足
          採信。
    （四）再自訴人於遭被告潑茶水後雖未立即就醫，於現場亦未向任何人表示其遭
          被告潑茶水有何不適，惟查自訴人所受之傷害僅為一度灼傷，且僅像我們
          一般曬太陽曬傷一樣紅紅的而已，業據證人張永誠供述在卷，而查自訴人
          與被告發生爭執當時之情緒激動，且其仍繼續留於現場與其他住戶談論有
          關管理委員會問題，其當時未能立即發現遭被告潑茶水部位呈紅色，亦未
          感到有熱痛，此乃合乎一般經驗法則，因一般人於情緒激昂、注意力集中
          於某特定事務之情形下，即不會特別注意到身體的不適，或感到疼痛，是
          自訴人稱其於同晚十時許返家始發覺臉頰及頸部有紅腫不適等語，應可採
          信。
    （五）次查，被告辯稱當時是因其背壁無路退躲，一時情急拿起桌上水杯向自訴
          人相機鏡頭潑去，以阻止自訴人攝影，其並無故意傷害自訴人之意思云云
          ，惟依證人乙○○於本院九十一年五月二十三日訊問時所述，被告之位置
          係在前揭被告所提出照片上之面對鏡頭女子之左側位置（證人乙○○稱該
          照片背對鏡頭之人即是伊本人，被告係坐在其右前方），其背後並非牆壁
          ，非無退路，且其當時既已自訴人發生口角，其故以杯中之茶水潑自訴人
          難認係出於正當防衛或緊急避難，況其當時非不能預見自訴人可能因其潑
          茶水而受傷，其謂無故意傷害自訴人之故意，顯係事後卸責之詞，不足採
          信。
    （六）至證人乙○○於本院九十一年五月二十三日訊問時，雖證稱其沒有看到被
          告所拿水杯的水是潑到自訴人哪個位置，惟依被告所辯是自訴人拿著相機
          照相，其拿水杯是往照相機方向潑，參以被告與自訴人當時相對位置及其
          二人之身高（依本院所見被告之身高僅至自訴人肩膀位置），及被告於本
          院審理中並不否認其所潑之茶水係潑到自訴人的臉頰及頸部，堪認被告所
          潑的茶水係潑到自訴人的臉頰及頸部無誤，是證人乙○○所為證言難採為
          被告有利之證據。又證人戊○○於本院同日訊問時，雖證稱伊五點多下班
          ，回家之後，就將茶先煮一煮，伊將近七點才將茶水拿到樓下去，茶水伊
          是用鋁製的茶壺燒煮的，大約只有半壺的量云云，惟如前所述，本案發生
          之時間為當晚七時五十分許，且本院已認本案連署會場之茶水於案發當時
          仍有足致人灼傷之溫度，且證人戊○○既稱其近七點才將茶水拿到樓下去
          ，更足證被告所辯放置桌上已有數小時，加以注入杯中待飲亦有相當時間
          云云，並不實在，證人戊○○所為證述亦不足為被告有利認定之證據。再
          被告所聲請傳喚之證人庚○○，於本案發生之時既未在現場，本院認無加
          以訊問之必要，附此敘明。
    （七）綜上所述，本案事證明確，被告傷害自訴人之犯行已堪認定，應予依法論
          科。
二、核被告甲○○之所為，係犯刑法第二百七十七條第一項之傷害罪。爰審酌被告無
    前科，素行尚佳，因要求自訴人不要對其拍照遭拒而一時氣憤潑告訴人茶水，自
    訴人所受傷害尚輕微，及犯後否認犯行，態度欠佳等一切情狀，量處如主文所示
    之刑，並諭知易科罰金之折算標準，以示懲儆。
貳、反訴部分：
一、訊據反訴被告即自訴人己○○固坦承有出手毆打反訴人一巴掌，惟矢口否認有以
    銅質印台擊傷反訴人，辯稱伊未以銅質印台丟反訴人，伊於搶玻璃杯時有打反訴
    人一下，反訴人即拿起現場之鐵椅要打伊，證人丁○○即將其二人拉開云云，惟
    查：
    （一）反訴被告拿起現場桌上之印台往反訴人砸，反訴人以雙手去擋，業據反訴
          人指述綦詳，且據證人乙○○於本院九十一年五月二十三日訊問時結證在
          卷，又反訴人以雙手去擋反訴被告所砸來之印台，因而左腕受有五×二公
          分瘀傷、右腕受有一×二公分之瘀傷等傷害，有反訴人提出之行政院衛生
          署臺北醫院診斷證明書在卷可稽。
    （二）反訴被告雖辯稱證人乙○○於案發當日亦有與其發生爭執，並對其咆哮，
          其所為證詞不實在云云，惟證人乙○○與之並無仇恨，與反訴人亦非至親
          好友，且其於本院作證前已經具結，知悉偽證罪應負刑事重責，其實無甘
          冒偽證刑責而誣指被告之必要，且證人乙○○所述於現場並有人勸反訴人
          要去驗傷，而反訴人確有去驗傷，並曾至桃園縣警察局龜山分局迴龍派出
          所報案，有前揭診斷書及桃園縣警察局受理各類案件紀錄表附卷可稽，證
          人乙○○所為證述應可採信。
    （三）證人丁○○於本院九十一年一月二十八日訊問時雖證稱其未見到反訴被告
          以印台丟反訴人，惟查證人丁○○係與反訴被告一同前往現場，且反訴人
          與反訴被告間之拉扯時間甚短，其或因礙於反訴被告央其出庭作證，或因
          當時確未見到反訴被告將印台砸向反訴人，然反訴被告以印台砸傷反訴人
          之犯行已明，其所為之證詞即難採為反訴被告有利之證據。
    （四）再反訴人於本院九時一年八月八日審理時雖改稱反訴被告有先用相機砸他
          ，後再以銅製印台砸他，惟查反訴人不但於反訴狀未提及反訴被告曾以相
          機砸他，經查其向桃園縣警察局龜山分局迴龍派出所報案時，其亦未指稱
          反訴被告有以相機砸他，此有反訴狀及前揭桃園縣警察局受理各類案件紀
          錄表在卷可稽，且證人乙○○於本院九十一年五月二十三日訊問時，亦僅
          證稱反訴被告以印台砸向反訴人，反訴人用兩手去擋，足認反訴人所指反
          訴被告曾以相機砸他云云，並不實在。
    （五）綜上所述，反訴被告傷害反訴人之事證明確，其犯行已堪認定，應予依法
          論科。
二、核被告己○○之所為，係犯刑法第二百七十七條第一項之罪。爰審酌被告無前科
    ，素行尚佳，因遭反訴人潑茶水而一時氣憤反擊，反訴人所受傷害尚輕微，及犯
    後否認犯行，態度欠佳等一切情狀，量處如主文所示之刑，並諭知易科罰金之折
    算標準，以示懲儆。
據上論斷，應依刑事訴訟法第二百九十九條第一項前段、第三百三十九條、第三百四
十三條，刑法第二百七十七條第一項、第四十一條第一項段、罰金罰鍰提高標準條例
第一條前段、第二條，判決如主文。
中      華      民      國    九十一    年      八      月    二十二    日
                                  臺灣桃園地方法院刑事第六庭
                                      法  官  林  春  鈴
右正本證明與原本無異。
如不服本判決，應於判決送達後十日內向本院提出上訴狀( 應附繕本 )，上訴於
臺灣高等法院。
                                      書記官  江  世  亨
中        華        民        國   九十一   年   八   月    二十三    日
附錄論罪科刑依據之法條：
刑法第二百七十七條
傷害人之身體或健康者，處三年以下有期徒刑，拘役或一千元以下罰金。
犯前項之罪，因而致人於死者，處無期徒或七年以上有期徒刑，致重傷者，處三年以
上、十年以下有期徒刑。
